臺灣嘉義地方法院民事裁定
111年度簡抗字第1號 
抗  告  人  吳玉蕊


相  對  人  許惠媛
上列當事人間因確認本票債權不存在事件，抗告人對於民國111
年1月25日本院嘉義簡易庭所為裁定（111年度嘉簡字第6號）提
起抗告，本院裁定如下：
    主  文
原裁定廢棄。
抗告費用新台幣壹仟元由相對人負擔。
    理  由
一、本件抗告意旨略以：抗告人起訴主張確認鈞院110年度司票
    字第1500號民事裁定附表所示本票(即如附表，下稱系爭本
    票)之債權不存在，依民事訴訟法第13條規定，得由票據付
    款地之法院管轄。又系爭本票並未記載付款地及發票地，依
    票據法第120條第4、5項規定，應以發票人即抗告人之住所
    地為付款地，而抗告人之住所地為住嘉義縣○○鄉○○村0鄰○○0
    0號之77，在鈞院管轄範圍內，鈞院就本件訴訟即有管轄權
    ，故原裁定移送臺灣花蓮地方法院管轄，應有未洽，爰聲明
    廢棄原裁定等語。
二、按訴訟，由被告住所地之法院管轄；本於票據有所請求而涉
    訟者，得由票據付款地之法院管轄；被告住所、不動產所在
    地、侵權行為地或其他據以定管轄法院之地，跨連或散在數
    法院管轄區域內者，各該法院俱有管轄權；民事訴訟法第1
    條第1項前段、第13條、第21條分別定有明文。次按民事訴
    訟法第13條、第427條第2項第6款規定：「本於票據有所請
    求而涉訟者」，包括確認票據債權存在或不存在之訴（最高
    法院81年台抗字第412號判例、臺灣高等法院暨所屬法院100
    年度法律座談會決議同此意旨）。又本票未載付款地者，以
    發票地為付款地，票據法第120條第5項亦著有規定。
三、經查，抗告人以兩造間無任何債權債務關係為由，向本院訴
    訟確認系爭本票債權不存在，並請求相對人返還系爭本票（
    見原裁定卷第5至9頁），揆諸前開說明，本件即係本於票據
    有所請求而涉訟之事件，依民事訴訟法第13條規定，得由票
    據付款地管轄。又系爭本票並未記載付款地，惟已記載「嘉
    義縣水上鄉中庄村9鄰中庄59-77」為發票人之地址，有系爭
    本票可稽（見本院110年度司票字第1500號卷），依票據法
    第120條第5項規定，應以上開嘉義縣水上鄉處所為付款地，
    徵諸前開規定，抗告人訴請確認系爭本票債權不存在等事件
    ，得由本院管轄。再者，相對人戶籍址設於花蓮縣花蓮市，
    有其個人戶籍資料可稽（見原裁定卷末證物存置袋），則相
    對人住所地之臺灣花蓮地方法院，與系爭本票付款地之本院
    俱有管轄權，抗告人向有管轄權之本院提起本件訴訟，於法
    並無不合，原裁定以相對人住所地設在花蓮縣花蓮市，認本
    院無管轄權為由，依職權將本件裁定移送臺灣花蓮地方法院
    ，容有未洽，應由本院予以廢棄原裁定，並發回原審更為適
    法妥當之處理。
四、據上論結，本件抗告為有理由，爰裁定如主文。
中　　華　　民　　國　　111 　年　　4 　　月　　6 　　日
                  民事第二庭審判長法  官  林中如
                                  
                                  法  官  陳卿和

                                  法　官　陳威憲
以上正本係照原本作成。
本裁定除以適用法規顯有錯誤為理由外，不得再抗告。如提起再
抗告，應於收受送達後10日內委任律師為代理人向本院提出再抗
告狀。並繳納再抗告費新臺幣１千元。
中　　華　　民　　國　　111 　年　　4 　　月　　7 　　日
                                  書記官  方瀅晴
附表     編號 發  票  日 票 面 金 額 (日幣) 到   期   日 票據號碼 1 109年8月1日 6,800,000元 110年8月1日 CH647379